【裁判字號】    97,訴,793
【裁判日期】    980525
【裁判案由】    違反槍砲彈藥刀械管制條例
【裁判全文】
臺灣臺北地方法院刑事判決               97年度訴字第793號
公  訴  人  臺灣臺北地方法院檢察署檢察官
被      告  乙○○
選任辯護人  張獻村  律師
上列被告因違反槍砲彈藥刀械管制條例案件，經檢察官提起公訴
（97年度偵字第3869號），本院判決如下：
    主  文
乙○○未經許可，持有可發射子彈具殺傷力之改造手槍，累犯，
處有期徒刑參年拾月，併科罰金新臺幣陸萬元，罰金如易服勞役
，以新臺幣壹仟元折算壹日。扣案如附表編號一所示之改造手槍
壹枝（含彈匣壹個，槍枝管制編號0000000000號）沒
收。
    事  實
一、乙○○前因違反槍砲彈藥刀械管制條例案件，於民國九十一
    年十月十五日，經臺灣板橋地方法院以九十一年度訴字第一
    二七二號判處有期徒刑二年，併科罰金新臺幣二十萬元，罰
    金如易服勞役以罰金總額與六個月之日數比例折算，九十二
    年三月二十八日經臺灣高等法院以九十一年度上訴字第三七
    七０號判決上訴駁回，九十二年六月十二日經最高法院判決
    上訴駁回確定；復因施用第二級毒品案件，於九十三年六月
    三十日，經本院以九十三年度簡字第一三七一號判處有期徒
    刑六月，如易科罰金以銀元三百元折算一日，同年八月一日
    確定；嗣經接續執行及徒刑易科而於九十五年九月二十日執
    行完畢出監。詎其竟不知悔改，明知可發射子彈具有殺傷力
    之改造手槍及具殺傷力之子彈，分別係槍砲彈藥刀械管制條
    例第四條第一項第一款、第二款所列管之槍砲、彈藥，非經
    中央主管機關許可，均不得無故持有，竟於九十七年一月二
    十九日經警查獲前某不詳時日起，未經許可持有如附表編號
    一所示可發射子彈具有殺傷力之改造手槍一支及附表編號三
    所示具有殺傷力之子彈二十三顆，置於其臺北市○○區○○
    街二段四一之二號四０六室住處內。嗣於九十七年一月二十
    九日下午九時三十分許，經警於前址查獲前情，並扣得如附
    表所示之物。
二、案經臺北市政府警察局北投分局報請臺灣臺北地方法院檢察
    署檢察官偵查起訴。
    理  由
一、證據能力部分：
  (一)按被告之自白，非出於強暴、脅迫、利誘、詐欺、疲勞訊問
    、違法羈押或其他不正之方法，且與事實相符者，得為證據
    ，刑事訴訟法第一百五十六條第一項定有明文。本件被告乙○○就其警詢中之自白，雖辯稱係因警員告知既已查獲槍彈
    ，無論是否為被告所有，均難免責，並表示將向法院求情，
    嗣經排練回答內容後，始行訊問云云（見本院卷第二六頁、
    一一三頁）。然本院當庭勘驗被告九十七年一月二十九日、
    同年月三十日之二次警詢錄音內容，均為一問一答方式，內
    容並無警員威嚇或承諾將為被告求情之情形，且於訊問過程
    中均穿插鍵盤聲響，核其內容亦非逐字朗讀筆錄記載，其中
    九十七年一月三十日之訊問內容，更夾有警員整理、複誦及
    被告在旁接口補充之聲音（見本院卷第一一三頁至一二一頁
    ），顯與被告所辯先行確認內容再為錄音之情形有異。佐以
    被告於警詢過程中，除拒絕夜間訊問外，並自稱係「主動」
    取出改造手槍及子彈交警查扣（詳見後述）云云，足見其充
    分知悉並具有行使權利之能力，殆無受制於警員壓力或現場
    情事，致影響其自由意志之狀況。遑論被告自承曾因違反槍
    砲彈藥刀械管制條例、麻醉藥品管理條例、毒品危害防制條
    例等案件而受搜索，前述案件中亦未曾有警員為其向檢察官
    或法官求情之經驗（見本院卷第一三三頁），是以警員縱曾
    向其分析前述可能結果，亦不足以影響被告自白之任意性。
    故被告前開自白既非出於強暴、脅迫、利誘、詐欺、疲勞訊
    問、違法羈押或其他不正之方法，且其自白持有情節亦與客
    觀事實相符（詳如後述），自具有證據能力。
  (二)次按，搜索應用搜索票，刑事訴訟法第一百二十八條第一項
    固有明定；惟其經受搜索人出於自願性同意者，依同法第一
    百三十一條之一規定，得不使用搜索票，僅由執行人員出示
    證件，並將其同意之旨記載於筆錄。又依刑事訴訟法第一百
    四十六條第一項前段規定，有人住居或看守之住宅或其他處
    所，雖不得於夜間入內搜索或扣押；但經住居人、看守人或
    可為其代表之人承諾或有急迫之情形者，則不在此限，此觀
    之同條項但書規定亦明。本件扣案如附表所示之物，雖經被
    告以警方未持有搜索票而於夜間搜索為由，否認其證據能力
    。惟查，本件搜索源於警員邵元孝等人，原以涉嫌槍砲彈藥
    刀械管制條例案件為由，取得對被告友人丙○○之搜索票，
    而前丙○○住處擬執行搜索，適逢丙○○搭車外出，警員乃
    跟蹤抵達被告位於臺北市○○街○段四一之二號四０六室之
    住處，並埋伏在外，嗣於九十七年一月二十九日下午八時，
    丙○○由被告住處外出時，警員即上前壓制，並經表明身分
    、徵得被告同意後，始對被告之身體及住處進行搜索，而扣
    得如附表所示之物，此據證人即當日執行搜索之警員邵元孝
    、白志升結證在卷（見本院九十七年九月一日審判筆錄），
    並經證人即同時在場之被告友人丙○○證稱「我有看到警察
    出示證件給被告乙○○看…」等語在卷（見本同日筆錄），
    復有經被告簽名捺印之自願受搜索同意書（見偵查卷第十二
    頁）、搜索扣押筆錄（見同前偵查卷第十三至十五頁）等件
    在卷可稽。是本件既經執行搜索之警員表明身分，獲被告同
    意受搜索在先，並記錄係依刑事訴訟法第一百三十一條之一
    經受搜人同意執行搜索，而交被告簽認於前述搜索扣押筆錄
    在後，即合於前述未具搜索票及於夜間搜索之例外規定，自
    無非法搜索之可言。又被告雖另辯稱執行搜索人員，未依其
    要求通知管區警員到場云云，惟本件搜索地點為被告住處，
    已詳前述，是依刑事訴訟法第一百四十八條前段「在有人住
    居或看守之住宅或其他處所內行搜索或扣押者，應命住居人
    、看守人或可為其代表之人在場」之規定，本件經被告在場
    即為已足，並無另行通知轄區員警到場之必要，被告此項抗
    辯亦不影響該搜索過程之合法性。
  (三)又「被告以外之人於審判外之言詞或書面陳述，除法律有規
    定者外，不得作為證據」，刑事訴訟法第一百五十九條第一
    項固有明文，然「鑑定之經過及其結果，應命鑑定人以言詞
    或『書面』報告」，同法第二百零六條第一項亦規定甚明，
    是鑑定人以書面為鑑定報告提出於法院，依刑事訴訟法第一
    百五十九條第一項立法理由及同法第二百零六條第一項規定
    ，即具有證據能力。又法院或檢察官得囑託醫院、學校或其
    他相當之機關、團體為鑑定，或審查他人之鑑定，並準用第
    二百零三條至第二百零六條之一之規定，刑事訴訟法第二百
    零八條第一項亦定有明文。依此，檢察官對於偵查中之案件
    ，認須實施鑑定者，固應就具體個案，選任鑑定人或囑託鑑
    定機關（團體）為之；但對於司法警察機關調查中之案件，
    或有量大或急迫之情形，為因應實務之現實需求，如檢察官
    針對該類案件之性質（例如：查扣之毒品必須檢驗其成份、
    對於施用毒品之犯罪嫌疑人必須檢驗其體內有無毒品代謝反
    應、對於查扣之槍砲彈藥必須檢驗有無殺傷力、對於違反野
    生動物保育法案件必須鑑定是否屬於保育類動物案件等），
    認為當然有鑑定之必要者，得由該管檢察長對於轄區內之案
    件，以事前概括選任鑑定人或囑託鑑定機關（團體）之方式
    ，俾便轄區內之司法警察官、司法警察對於調查中之此類案
    件，得即時送請事前已選任之鑑定人或囑託之鑑定機關（團
    體）實施鑑定，該鑑定人或鑑定機關（團體）亦應視同受承
    辦檢察官所選任或囑託而執行鑑定業務，其等出具之書面鑑
    定報告應屬刑事訴訟法第二百零六條所定之傳聞例外，當具
    有證據能力。從而，本案扣案如附表所示之物，經查獲之臺
    北市政府警察局北投分局先行檢送內政部警政署刑事警察局
    鑑定，及本院於審判程序中依職權囑託同局鑑定後，經該局
    所出具之槍彈鑑定書（九十七年三月十四日刑鑑字第０九七
    ００一九四三一號）及九十八年三月二十六日試射結果函，
    均具有證據能力。
二、訊據被告雖於本院審理時否認持有如附表所示之扣案物品，
    辯稱不知槍彈為何人所有云云。然查：
  (一)扣案物品係於臺北市○○街○段四一之二號四０六室經警查
    獲，此據證人即執行搜索之警員白志升、邵元孝結證在卷（
    見本院九十七年九月一日筆錄），並有搜索扣押筆錄及現場
    勘查照片等件附卷可稽（見偵查卷第十三至十五頁、第十八
    至二十頁）。而前址為被告一人自九十五年間承租居住之處
    所，亦經被告供明在卷（見本院卷第一三三頁），並與證人
    即被告友人丙○○證稱曾經前往該處找被告聊天等語相符（
    見本院卷第六八頁背面、第六九、七十頁）。訊之被告於警
    詢及偵查初訊時，亦均供承持有扣案改造手槍及子彈等語（
    見偵查卷第六至十一頁、第三十八頁），足證扣案如附表所
    示之物確在被告持有之中經警查獲。又前開扣案槍彈，經囑
    託內政部警政署刑事警察局鑑驗結果：(1)如附表編號一所示
    手槍一支（槍枝管制編號0000000000號）係改造
    手槍，由仿FN廠半自動手槍製造之槍枝，換裝土造金屬槍管
    而成，其擊發功能正常，可供擊發適用子彈使用，具有殺傷
    力；(2)如附表編號三所示之子彈二十三顆，均係由金屬彈殼
    組合金屬彈頭而成，可擊發而具有殺傷力，有該局九十七年
    三月十四日刑鑑字第０九七００一九四三一號槍彈鑑定書（
    見偵查卷第四七至五二頁）及九十八年三月二十三日刑鑑字
    第０九八００二六九三三號函（見本院卷第一五一頁）在卷
    可憑。
  (二)被告雖辯稱扣案槍彈係友人甲○○在其不知情之情況下，臨
    時私自藏放云云，並提出簡訊資料一件為憑。然詰之證人甲○○則否認持有、藏放前開槍彈，證稱其於九十七年年中始
    與被告相識，未久即因被告知其罹患癌症，要求代為頂罪，
    其當時因被診斷為舌癌末期，遂予同意，並依被告指示傳送
    內容不實之簡訊予被告，就查獲槍彈之事表示歉意，惟迄九
    十七年八月間，證人甲○○復經檢查確認治療後得知已無癌
    細胞，故不願再為本件被告頂罪等語綦詳（見本院卷第一二
    九至一三０頁背面）。核本件扣案槍彈係分別藏放於被告住
    處之浴室天花板上及掀床內，有前述現場勘查照片可稽，姑
    不論其取得價格及任意置放所可能造成之財產損失若干，即
    以查獲地點而言亦屬隱密，絕而非偶爾前往被告住處之人所
    可輕易避開被告查覺，逕行放置物品之處。何況持有管制槍
    彈乃屬違法行為，如非刻意炫耀出示或已徵得他人首肯，殆
    無甘冒被查覺之風險，任意藏放他人住處之可能，被告辯護
    人辯稱證人甲○○於審判外表示原擬藏放一天，隔日即行取
    回云云（見本院卷第三七頁），亦與常情有違。被告所辯甲○○、丙○○二人於九十七年一月二十八日先後前往被告住
    處，因被告有事外出，乃留下彼二人在家，待返家時，該二
    人已留下紙條離去云云（見本院卷第六三頁），亦經證人丙○○否認當日前往被告住處（見本院卷第七十頁）、證人甲○○則證稱當時尚未認識被告等語，均與被告所辯情節相悖
    。本件縱認證人甲○○可能涉案而與被告之利害相反，致其
    陳述或有避罪卸責之考量，然就證人丙○○而言，亦無迴護
    甲○○之必要。遑論證人甲○○果於查獲翌日已知此事，以
    其曾經前往而顯然知悉被告住處，又有手機門號可供聯絡之
    情況下，如有歉意，自當親至被告住處或即時致電向其表達
    ，又豈有拖延近五個月後，始於本案審理期間，突以簡訊方
    式向被告致歉之可能？因認證人甲○○證稱係於事後始受被
    告之託，以簡訊方式傳送前開不實內容，以助被告脫罪等語
    ，堪予採信。被告辯稱扣案槍彈為甲○○於查獲前一日，未
    經同意自行藏放云云，核與前開事證有違，不足採信。本件
    事證明確，被告犯行洵堪認定。
三、核被告所為，係犯槍砲彈藥刀械管制條例第八條第四項之未
    經許可持有可發射子彈具殺傷力之改造手槍罪，及同條例第
    十二條第四項之未經許可持有子彈罪。被告以一持有行為，
    同時未經許可持有如附表編號一、三所示之改造手槍及子彈
    ，觸犯前開二罪，為想像競合犯，應依刑法第五十五條規定
    ，從一重之未經許可持有可發射子彈具殺傷力之改造手槍罪
    處斷。又被告前因違反槍砲彈藥刀械管制條例案件，於九十
    一年十月十五日，經臺灣板橋地方法院以九十一年度訴字第
    一二七二號判處有期徒刑二年，併科罰金新臺幣二十萬元，
    罰金如易服勞役以罰金總額與六個月之日數比例折算，九十
    二年三月二十八日經臺灣高等法院以九十一年度上訴字第三
    七七０號判決上訴駁回，九十二年六月十二日經最高法院判
    決上訴駁回確定；復因施用第二級毒品案件，於九十三年六
    月三十日，經本院以九十三年度簡字第一三七一號判處有期
    徒刑六月，如易科罰金以銀元三百元折算一日，同年八月一
    日確定；嗣經接續執行及徒刑易科而於九十五年九月二十日
    執行完畢出監，有臺灣高等法院被告前案紀錄表一件在卷可
    憑，被告於前案執行完畢後五年內，故意再犯本件有期徒刑
    以上之罪，為累犯，應依法加重其刑。又被告雖於警詢時供
    稱係「由我主動自我住所浴室中的天花板內所置的一只小鐵
    盒及我睡的床鋪下方之置物箱中，所置的一只色格紋手提包
    內分別取出我所持有的改造手槍子彈…」云云（見偵查卷第
    九頁），惟此僅為被告警詢自白之紀錄，實則係由警方搜出
    ，而非被告主動交出，業據證人即警員邵元孝結證在卷（見
    本院卷第七四頁），故本件並無自首規定之適用，附此敘明
    。爰審酌被告前開素行及本次持有之槍枝及子彈數量、犯罪
    所生危害及其犯後飾詞卸責，態度難謂良好等一切情狀，量
    處如主文所示之刑，並就罰金部分諭知易服勞役之折算標準
    。扣案如附表編號一所示之改造手槍一支，係由仿FN廠半自
    動手槍製造之槍枝，換裝土造金屬槍管而成，其擊發功能正
    常，可供擊發適用子彈使用，具有殺傷力，已詳前述，是為
    槍砲彈藥刀械管制條例第四條第一項第一款所規範之槍枝，
    依同條例第五條規定，非經中央主管機關許可，不得製造、
    販賣、運輸、轉讓、出租、出借、持有、寄藏或陳列，屬違
    禁物，併依刑法第三十八條第一項第一款之規定諭知沒收；
    至於扣案如附表編號三所示之子彈二十三顆，則均擊發試射
    完畢而失其效用，遺留之彈殼、彈頭亦非違禁物，故不於本
    件中諭知沒收。另如附表編號二所示手槍一支（槍枝管制編
    號：0000000000），係於金屬槍管內仍殘具部分
    阻鐵，且槍枝扳機連動裝置損壞，無法供擊發子彈使用，而
    不具殺傷力，附表編號四、五所示子彈共十八顆，亦不具殺
    傷力（詳如附表所示），有前述之內政部警政署刑事警察局
    九十七年三月十四日刑鑑字第０九七００一九四三一號槍彈
    鑑定書及九十八年三月二十三日刑鑑字第０九八００二六九
    三三號函附卷可考鑑定資料可憑，均不於本件中諭知沒收。
四、末按，本件公訴人雖依內政部警政署刑事警察局九十七年三
    月十四日刑鑑字第０九七００一九四三一號槍彈鑑定書之記
    載，認被告所持有具殺傷力之子彈數量為五顆。然本件扣案
    子彈共計四十一顆，有搜索扣押筆錄之記錄可憑，而前述鑑
    定書僅以分別抽樣試射方式，鑑得：(1)二十九顆非制式子彈
    中，經採樣十顆，其中七顆可擊發，認具殺傷力，一顆雖可
    擊發，惟發射動能不足，認不具殺傷力，二顆無法擊發，認
    不具殺傷力；(2)五顆非制式子彈中，經採樣二顆試射，可擊
    發，認具殺傷力；(3)六顆非制式子彈中，經採樣二顆試射，
    無法擊發，認不具殺傷力；(4)一顆非制式子彈，經試射無法
    擊發，認不具殺傷力，有該鑑定書在卷可憑。是依前述採樣
    鑑定結果，尚難認定未經試射之子彈部分是否具有殺傷力。
    嗣經本院囑託該局就剩餘子彈再行鑑定後，始確認全部扣案
    子彈之殺傷力情形如附表編號三、四、五所示，從而本件被
    告持有具殺傷力子彈之數量應為二十三顆，有前述鑑定書及
    內政部警政署刑事警察局九十八年三月二十三日刑鑑字第０
    九八００二六九三三號函可憑。公訴人雖誤認嗣經鑑定具有
    殺傷力之十八顆子彈不具殺傷力，而未記載於起訴事實中，
    然此部分與起訴之改造手槍及子彈係由被告基於同一行為而
    持有，已詳前述，是此部分亦為起訴效力所及，本院自得併
    予審理，附此敘明。
據上論斷，應依刑事訴訟法第二百九十九條第一項前段，槍砲彈
藥刀械管制條例第八條第四項、第十二條第四項，刑法第十一條
前段、第五十五條、第四十七條第一項、第四十二條第三項、第
三十八條第一項第一款，判決如主文。
本案經檢察官楊展庚到庭執行職務。
中    華    民    國    98    年    5     月    25    日
                  刑事第十一庭  審判長法  官  劉方慈
                                      法  官  黃紹紘
                                      法  官  林庚棟
上正本證明與原本無異。
如不服本判決應於收受送達後10日內向本院提出上訴書狀，並應
敘述具體理由；其未敘述上訴理由者，應於上訴期間屆滿後20日
內向本院補提理由書（均須按他造當事人之人數附繕本）「切勿
逕送上級法院」。
                                      書記官  林妙穗
中    華    民    國    98    年    5     月    25    日
附表：
┌──┬───────────────────────┬────┐
│編號│  扣  案  物  品                              │ 數量   │
├──┼───────────────────────┼────┤
│ 一 │改造手槍（可供擊發適用子彈，具殺傷力）        │  一支  │
│    │槍枝管制編號：0000000000            │        │
├──┼───────────────────────┼────┤
│ 二 │改造手槍（無法供擊發子彈使用，不具殺傷力）    │  一支  │
│    │槍枝管制編號：0000000000            │        │
├──┼───────────────────────┼────┤
│ 三 │子彈（可擊發具殺傷力）                        │二十三顆│
├──┼───────────────────────┼────┤
│ 四 │子彈（可擊發惟發射動能不足，不具殺傷力）      │四顆    │
├──┼───────────────────────┼────┤
│ 五 │子彈（無法擊發，不具殺傷力）                  │十四顆  │
└──┴───────────────────────┴────┘
附錄本案論罪科刑法條全文：
槍砲彈藥刀械管制條例第8條
未經許可，製造、販賣或運輸鋼筆槍、瓦斯槍、麻醉槍、獵槍、
空氣槍或第4 條第1 項第1 款所定其他可發射金屬或子彈具有殺
傷力之各式槍砲者，處無期徒刑或5 年以上有期徒刑，併科新臺
幣1 千萬元以下罰金。
未經許可，轉讓、出租或出借前項所列槍枝者，處5 年以上有期
徒刑，併科新臺幣1 千萬元以下罰金。
意圖供自己或他人犯罪之用，而犯前二項之罪者，處無期徒刑或
7年以上有期徒刑，併科新臺幣1 千萬元以下罰金。
未經許可，持有、寄藏或意圖販賣而陳列第1 項所列槍枝者，處
3 年以上10年以下有期徒刑，併科新臺幣700 萬元以下罰金。
第1 項至第3 項之未遂犯罰之。
槍砲彈藥刀械管制條例第12條
未經許可，製造、販賣或運輸子彈者，處1 年以上7 年以下有期
徒刑，併科新台幣500 萬元以下罰金。
未經許可，轉讓、出租或出借子彈者，處6 月以上5 年以下有期
徒刑，併科新台幣300 萬元以下罰金。
意圖供自己或他人犯罪之用，而犯前二項之罪者，處3 年以上10
年以下有期徒刑，併科新台幣700 萬元以下罰金。
未經許可，持有、寄藏或意圖販賣而陳列子彈者，處5 年以下有
期徒刑，併科新台幣300 萬元以下罰金。
第 1 項至第 3 項之未遂犯罰之。


司法院資訊處製作；財團法人民間司法改革基金會備份。
